臺灣嘉義地方法院交通事件裁定　　　　 96年度交聲字第283號
原處分機關　交通部公路總局嘉義區監理所嘉義市監理站
異　議　人　甲○○
即受處分人
上列異議人因違反道路交通管理處罰條例案件，對於交通部公路
總局嘉義區監理所嘉義市監理站民國96年10月15日所為之裁決（
嘉監義裁字第裁76-C00000000號裁決書），聲明異議，本院裁定
如下：
    主  文
異議駁回。
    理  由
一、原處分機關略以：異議人甲○○於民國96年9月9日8時10分
    許，其所有之車牌號碼9HE-590號重機車，於臺北縣新店市
    ○○路○段206巷之禁止臨時停車處所停車之違規事實，經
    臺北縣警察局交通隊警員舉發，異議人於應到案日期前到案
    申訴，經向原舉發機關查證違規屬實，該站遂於96年10月15
    日以嘉監義裁字第裁76-C00000000號裁決書，依道路交通管
    理處罰條例第56條第1項第1款，裁處受處分人罰鍰新臺幣（
    下同）600元，逾期則依裁決書處罰主文裁處，於法並無不
    合等語。
二、本件異議人則以：
  (一)異議人多年以來均將機車停放臺北縣新店市○○路○段206
    巷道旁，當時並未繪製紅線，經道路重新規劃後，該處竟繪
    製雙紅線，且顏色不一（一為橘色，一為紅色），異議人認
    為此紅線繪製不合常態，疑為附近商家私繪紅線，故不予理
    睬，且停放多年均未因違規停車遭其拖吊舉發。於96年6月
    13日，臺北縣政府新店市交通大隊以該處為違規停車將其停
    放機車拖吊舉發，異議人對於該處紅線標線不清竟遭拖吊舉
    發存有質疑，故將機車於拖吊場領取後，再次將其機車停放
    於該處，遇巡邏員警時，詢問巡邏員警機車停放於此是否為
    違規，經巡邏員警告知機車停放於該處並非違規停車，如遭
    違規拖吊可向上級申訴，異議人方為停車。
  (二)異議人於96年9月9日清晨將所有之9HE-590號重型機車再次
    停放於臺北縣新店市○○路○段206巷內，又遭臺北縣政府
    警察局新店交通大隊依法逕行舉發並拖吊移置，並裁決600
    元之罰鍰，然異議人於該處停放機車，已事先向管區巡邏員
    警確認非禁停範圍始為停車，已善盡查證責任，並無犯意。
  (三)按道路交通標誌標線號誌設置規則第149條規定，內文並未
    有雙紅線之定義，查該處繪有2條禁止臨時停車線（紅實線
    ），標線標示不清，致使一般民眾無所適從，且異議人機車
    停放前已善盡查證責任，並無冒犯之意。退萬步言之，該處
    紅線內側為私人用地，異議人停放於該處亦無違規，故機車
    屢次遭其拖吊，顯有錯誤，為此狀請鈞院撤銷原處分。
三、按汽車駕駛人停車時，有下列情形之一者，處新臺幣600元
    以上1200元以下罰鍰：一、在禁止臨時停車處所停車，道路
    交通管理處罰條例第56條第1項第1款定有明文。次按禁止臨
    時停車線，用以指示禁止臨時停車路段，以劃設於道路緣石
    正面或頂面為原則，無緣石之道路得標繪於路面上，距路面
    邊緣以30公分為度。本標線為紅色實線，線寬除設於緣石，
    正面者以緣石高度為準外，其餘皆為10公分，道路交通標誌
    標線號誌設置規則第169條第1項、第2項定有明文。
四、經查：
  (一)異議人於96年9月9日8時10分許，其所有之車牌號碼9HE-590
    號重機車，於臺北縣新店市○○路○段206巷劃有紅線處所
    停車，經臺北縣警察局交通隊警員舉發等情，此為異議人於
    本院調查時所不爭執（見本院卷第28頁），並有舉發違反道
    路交通管理事件通知單、裁決書及臺北縣政府警察局新店分
    局96年10月11日北縣警店交裁字第0960048524號函各1份等
    附卷可憑（見監理站卷第1、2、8-9頁），足認異議人確有
    在禁止臨時停車處所停車之違規事實。
  (二)臺北縣新店市○○路○段206巷繪製雙紅線一節，有違規照
    片2張附卷可憑（見本院卷第7頁），而該地點水溝外側紅線
    已繪設多年無法查證，水溝上之紅色禁止停車線係臺北縣新
    店市公所於96年3月21日繪設完成，因該道路路幅含水溝約4
    公尺，且為雙向車道，常有機車停放於紅線內水溝上造成會
    車困難，經民眾反映而於水溝上加繪紅色禁止停車線以維行
    車順暢，有該所96年10月31日北縣店養字第0960043673號函
    及96年11月21日北縣店養字第0960047983號函各1紙附卷可
    參（見本院卷第18、25頁），足見該地點之紅線確係臺北縣
    新店市公所繪製，是該地點雖有雙紅線，然並無異議人所稱
    紅線標示不清，致使一般民眾無所適從之情。況且，異議人
    於96年6月13日16時30分許，其所有之上揭機車，於該地臨
    時停車，經臺北縣警察局交通隊警員舉發一節，此為異議人
    於本院調查時所供承（見本院卷第28頁），並有裁決書1紙
    附卷可憑（見本院卷第4頁），是異議人前已在同一地點遭
    員警舉發，則其對於繪製雙紅線之該地點不可臨時停車，自
    知之甚詳，故其本件又以該地為雙紅線置辯，已非可採。又
    異議人對於何巡邏員警告知可在該地臨時停車，並無法陳報
    年籍資料以查明，且縱認巡邏員警曾告知上情，因與紅線禁
    止臨時停車之上揭規定不符，異議人自應向道路主管機關求
    證，不得以此免責，是其此部分所辯，顯係卸責之詞，委無
    足採。
  (三)又異議人雖辯稱：該處紅線內側為私人用地，異議人停放於
    該處亦無違規云云，並提出臺北市士林區公所之訪客留言板
    2紙為證，以士林分局交通組於95年11月25日回覆民眾：「
    您指陳本轄重慶北路4段79-7號1樓住戶，違章占用車位，並
    停車在轉彎處影響住戶左轉乙案，經管轄社子派出所於95年
    12月17日派員查處，……，惟車輛係停放在禁停紅線內側私
    人土地範圍內，執法恐有爭議，致無法取締告發。另本案為
    免執法爭議，已函請本府新建工程處查明認定車輛停放地點
    是否屬於道路範圍，本分局再據以依法處理，以維用路人權
    益」，該局查明後，於95年12月20日回覆民眾：「車輛停放
    地點係為私人土地範圍，並無違規停放」等語（見本院卷第
    30、31頁），為其論據：
  1.按已成公用之既成道路在符合一定要件時，即成立行政法上
    所稱之公用地役關係，其所有權人對土地既已無從自由使用
    收益，形成因公益而特別犧牲其財產上之利益，國家自應依
    法律之規定辦理徵收給予補償，各級政府如因經費困難，不
    能對上述道路全面徵收補償，有關機關亦應訂定期限籌措財
    源逐年辦理或以他法補償，司法院大法官會議釋字第400號
    解釋亦有明文，可知土地所有人之土地，雖各級政府因經費
    困難，而不能徵收，然因公用地役關係而使土地所有人之自
    由使用收益權受限情狀，不因未徵收而消滅，亦即土地所有
    人不能因為未徵收土地未予補償之故，而主張公用地役關係
    不存在。
  2.次按道路乃指公路、街道、巷弄、廣場、騎樓、走廊或其他
    供公眾通行之地方，道路交通管理處罰條例第3條第1款已有
    明定，且私有土地既成公眾通行之道路，如有公用地役關係
    之存在，此項道路之土地即已成為他有公物之公共用物，土
    地所有人雖仍有所有權，但其所有權之行使應受限制，不得
    違反供公眾通行之目的；倘停車地點屬既成公眾通行之道路
    ，不論產權是否屬於私人，於劃設有禁止停車線之左、右側
    道路範圍內均不得停車，亦有交通部76年11月14日交路（76
    ）字第26017號函、94年6月21日交路字第0940006793號函各
    1份附卷可稽（見本院卷第32、33頁）。
  3.查本件異議人停放機車之地點，係在臺北縣新店市○○路○
    段206巷，觀諸違規採證照片，該地點係為可供人車通行之
    道路，且依臺北縣新店市公所上揭函覆以：該道路路幅含水
    溝約4公尺，且為雙向車道等語，足見該地點含水溝應屬供
    公眾通行之道路無訛，縱認異議人所稱該地點之土地所有權
    為私人所有之未徵收土地屬實，惟已成公用之既成道路，即
    為行政法上所稱之「公用地役權」，並不因尚未徵收而失去
    其公用之性質，是主管機關為維護前開路段之交通秩序與車
    輛出入安全而將該路段劃設禁停紅線，並未有何違法之處，
    異議人在該地點違規停車，即屬影嚮有害公眾通行之公共利
    益，自應依法受罰，而與該地點所有權歸屬私人或政府無關
    ，係屬二事，尚不得以其未行徵收，即據為其違規行為得以
    免罰之理由，所辯自不足採。
  4.至異議人提出之訪客留言板，觀諸函覆內容，可知該管機關
    係先行確認該停車地點是否屬道路範圍，其後認定該地點非
    屬道路，故而回覆該地點係私人土地未違規停放車輛，與本
    件異議人臨時停車地點係屬道路，顯然有異，異議人對該回
    覆之內容有所誤解，而推論在私人土地繪製紅線之道路仍可
    臨時停車，尚非可採。
五、綜上所述，異議人所為確實違反上開道路交通管理處罰條例
    之規定，原處分機關據以援引道路交通管理處罰條例第56條
    第1項第1款之規定，裁處罰鍰600元，核無不當，本件異議
    為無理由，應予駁回。
六、據上論斷，應依道路交通管理處罰條例第87條第2項，道路
    交通案件處理辦法第19條，裁定如主文。
中　　華　　民　　國　　96　　年　　11　　月　　30　　日
                  交通法庭  法  官  卓春慧
上列正本證明與原本無異。
如不服本裁定，應於裁定送達後5日內向本院提出抗告狀（應附
繕本）。
中　　華　　民　　國　　96　　年　　11　　月　　30　　日
                            書記官  汪淑菁
